臺灣嘉義地方法院交通事件裁定　　　　 96年度交聲字第140號
原處分機關　交通部公路總局嘉義區監理所嘉義市監理站
異　議　人　甲○○
即受處分人
上列異議人因違反道路交通管理處罰條例案件，對於交通部公
路總局嘉義區監理所嘉義市監理站民國96年5月29日所為之裁決
（嘉監義裁字第裁76-L00000000號裁決書），聲明異議，本院裁
定如下：
    主  文
異議駁回。
    理  由
一、原處分機關略以：異議人甲○○於民國96年4月24日7時14
    分許，駕駛車牌號碼6562-JB號自用小客貨車，由嘉義縣竹
    崎鄉往嘉義市方向行駛，行經嘉義縣竹崎鄉○○路、鹿山路
    口有燈光號誌管制之交岔路口闖紅燈，為嘉義縣警察局員警
    當場舉發，異議人依限期前提出申訴，該站經查違規屬實，
    遂於96年5月29日以嘉監義裁字第裁76-L00000000號裁決書
    ，依道路交通管理處罰條例第53條第1項、第63條第1項第3
    款，裁處罰鍰新臺幣（下同）2,700元，並記汽車違規點數3
    點，逾期則依裁決書處罰主文規定裁處，於法並無不合等語
    。
二、本件異議人則以：
  (一)送達不合法：依據違反道路交通管理事件統一裁罰基準及處
    理細則（以下簡稱裁罰基準）第5條規定，處理違反道路交
    通管理事件，有關文書送達之程序，依行政程序法之規定辦
    理。裁罰基準第6條第2項規定，公路主管機關就其主管事務
    ，查獲違反道路交通管理之行為者，應本於職權處理之。次
    查行政程序法第72條規定，送達，於應受送達人之住居所、
    事務所或營業所為之。異議人無事務所或營業所，住居所已
    遷移至嘉義市○○○路820巷65號，且於95年12月22日獲嘉
    義市監理站核發汽車駕駛人住址異動登記書在案。惟本件
    裁決書，卻送達至嘉義縣竹崎鄉灣橋村朴子埔215號，違反
    裁罰基準第6條、第5條及行政程序法第72條規定之送達規定
    。因該站就涉及異議人權益重大事項所為之送達，應依裁罰
    基準第6條規定本於職權處理，況且異議人住居所變更已於9
    5年12月22日獲嘉義市監理站核發汽車駕駛人住址異動登記
    書在案，該站不察，卻仍將涉及異議人權益重大之裁決書送
    達非異議人住居所，違反裁罰基準第6條、第5條及行政程序
    法第72條規定至為明顯。
  (二)嘉義市監理站未依法切實調查：針對本件之舉發單，異議人
    於96年4月25日提出申訴，該站應依裁罰基準第6條、第43條
    及行政程序法第9條規定，本於職權調查處理，其方法為應
    參酌舉發違規事實、違反情節、稽查人員意見及受處分人陳
    述等，不得偏頗，且對當事人有利及不利之情形，一律注意
    。惟本件裁決書及該站96年5月29日96嘉監義四字第0000001
    799號函等文件，只採納稽查人員意見，既未到現場勘查，
    對異議人提出之訴求亦無任何隻字片語指出其不合法及不合
    理之處，顯然違反裁罰基準第6條、第43條及行政程序法第9
    條規定，調查程序既未完備，本件裁決書即無由成立。
  (三)住址登載錯誤：本件裁決書住址欄登錄為嘉義市水源地34號
    之42，與事實不符，詳如前述送達程序不合法部份，再次顯
    示該站處理本項違反道路交通管理事件未依裁罰基準第6條
    規定本職權審慎處理。
  (四)異議人不服本件裁決之理由如下：
  1.鹿鳴路與鹿山路口係三岔路口，異議人由竹崎往嘉義市方向
    行駛，因該路口成90度轉彎，同方向路口內有2座紅綠燈（1
    東、1南），路口周邊房屋林立，馬祖廟、英和碗糕店及禮
    品店等三角分佈於路口內3側，通過第1座紅綠燈轉彎後才能
    見到同方向第2座紅綠燈，2座紅綠燈相距約30公尺，且為趨
    近90度轉彎道。異議人通過路口第1座紅綠燈時，燈號仍為
    綠燈，因係趨近90度轉彎道必須減速慢行，且須非常注意車
    前路況，尤其路口內偶有穿梭購物、禮拜之民眾，故須緩速
    慢行通過第2座紅綠燈，既已通過路口內第1座紅綠燈，豈有
    於路口停車之理，故異議人不得不通過第2座已成為紅燈之
    路口，且無與另一路口綠燈車輛搶道情形，亦未危害交通安
    全、秩序或發生交通事故（裁罰基準第12條）。
  2.因該路口（由竹崎往嘉義市方向行駛）有趨近90度轉彎，轉
    彎處路寬突縮為8公尺（全線為15米），通過務必大幅減速
    慢行；又因三岔路口內兩旁有馬祖廟、英和碗糕店及禮品店
    等呈三角分布，不走斑馬線（闖紅燈）穿越路口民眾看不到
    已接近第1座紅綠燈之來車，是極危險路口，故駕駛人通過
    該路口務必慢行，且非常注意車前路況；再因路口內2座紅
    路燈間距離長達30公尺，慢速通過需時較長。異議人通過第
    1座紅綠燈時為綠燈，因慢速通過較長距離彎道費時較長，
    致不及於第2座紅綠燈於變換紅燈前完全通過該路口，卻被
    認定為「闖紅燈」，異議人深感不服，堅決申訴到底。
  3.第1座紅綠燈號誌設置不良：第1座紅綠燈號誌處係近90度轉
    彎道，由竹崎往嘉義市○○○○○路口第1座號誌時，紅綠
    燈號誌與駕駛人行車方向成45度角，駕駛人距離該號誌燈柱
    約10公尺，即看不到紅綠燈號誌變換，致異議人確信在視野
    可見之範圍內通過第1座號誌時仍為綠燈，通過30餘公尺外
    之第2座紅綠燈前，已成紅燈。另外，該岔路另一方向2座紅
    綠燈間距離僅10公尺，2方向岔路距離不一致，客觀路況環
    境不同，黃燈卻同樣只有2秒，顯然該方向路口（竹崎往嘉
    義市）紅綠燈號誌設置不良，對駕駛人有極大陷阱。依據裁
    罰基準第12條第7款、第8款規定，駕駛汽車因交通管制設施
    不明確致違反該設施之指示，或在交通管制設施變換之處所
    ，致無法即時依變換後之設施指示行駛，免予舉發。
  4.依據道路交通管理處罰條例第44條、第45條規定，行經彎道
    、狹路、行人穿越道時應減速慢行，行近鐵路平交道，車速
    應減至15公里以下，否則均罰之。該路口（第1座號誌燈處
    ）是不折不扣的彎道、狹路且有行人穿越道；號誌與駕駛人
    方向成45度角，距號誌10公尺即看不到號誌；且未通過第1
    座號誌燈，看不到車前狀況。行經如此特殊路口，異議人即
    參照道路交通安全規則規定減速至15公里以下行駛，以確保
    行車及行人安全，在在均有阻卻違法之事由。惟執法人員於
    對向以第2座號誌為紅燈認定闖紅燈，完全不考慮(1)紅綠燈
    號誌設置不良，形成視覺死角與落差。(2)該路口屬彎道、狹
    道。(3)路口距離超過30公尺，依法慢速通過費時較長。(4)黃
    燈秒數僅2秒等非駕駛人違失之因素，顯非合法、合理。(5)
    執法人員涉嫌作業績而管制：該路口該時段平常只閃示號誌
    ，並未進行紅綠燈號誌管制，於96年4月24日卻進行紅綠燈
    號誌管制，當時該路口並無特殊活動需作紅路燈號誌管制。
    當日後該路口該時段均無進行紅綠燈號誌管制，執法人員涉
    嫌為求業績，利用駕駛人習慣該路口常無紅綠燈號誌管制之
    確信，而易陷於錯誤之時機，及該路口該方向對駕駛人之特
    殊不利條件，故意開啟燈號管制執行稽查以求績效。
  5.依據嘉義縣警察局竹崎分局96年5月22日嘉竹警四字第09600
    81768號函說明二略謂：異議人係紅燈後3秒鐘才駕車經過第
    2座紅綠燈路口。異議人推算，以時速15公里通過該路口2座
    紅綠燈間（30公尺）之時間需7.19秒（算式為15,000m/（60
    分×60秒）= 4.17m /秒，30m/4.17=7.19秒），足以證明異
    議人通過該路口第1座紅綠燈時，號誌仍為綠燈，2.19秒後
    變為黃燈，黃燈2秒後變為紅燈，紅燈3秒異議人通過第2座
    號誌。
  (五)基於該路口1.第1座紅綠燈號誌設置不良；2.該路口屬彎道
    、狹道需慢速通過；3.未通過第1座紅綠燈號誌，未見車前
    路況，更需慢速通過；4.路口距離較長，依法慢速通過費時
    較長；5.該岔路2路口距離不一致（差3倍），卻同樣只有2
    秒黃燈之設計不良；6.異議人綠燈進入路口內2.19秒才變換
    黃燈、紅燈等事實，符合道路交通管理處罰條例第44條、第
    45條應遵守之規定，符合裁罰基準第12條第7款、第8款、第
    15款規定免罰要件，顯然具有阻卻違法事由，嘉監義裁字第
    裁76-L00000000號裁決書應予撤銷，為此聲明異議云云。
三、按送達，於應受送達人之住居所、事務所或營業所為之。但
    在行政機關辦公處所或他處會晤應受送達人時，得於會晤處
    所為之。應受送達人有就業處所者，亦得向該處所為送達。
    於應送達處所不獲會晤應受送達人時，得將文書付與有辨別
    事理能力之同居人、受雇人或應送達處所之接收郵件人員。
    行政程序法第72條第1項、第3項、第73條第1項分別訂有明
    文。次按汽車駕駛人，行經有燈光號誌管制之交岔路口闖紅
    燈者，處新臺幣1,800元以上5,400元以下罰鍰，並記違規點
    數3點；汽車行駛至交岔路口，其行進、轉彎，應遵守燈光
    號誌，道路交通管理處罰條例第53條、第63條第1項第3款與
    道路交通安全規則第102條第1項第1款、違反道路交通管理
    事件統一裁罰標準表分別定有明文。又按標誌、標線、號誌
    之設置目的，在於提供車輛駕駛人及行人有關道路路況之警
    告、禁制、指示等資訊，以便利行旅及促進交通安全；號誌
    係以規定之時間上交互更迭之光色訊號，設置於交岔路口或
    其他特殊地點，用以將道路通行權指定給車輛駕駛人與行人
    ，管制其行止及轉向之交通管制設施；車輛面對圓形紅燈表
    示禁止通行，不得超越停止線或進入路口。道路交通標誌、
    標線、號誌設置規則第2條、第3條及第206條第1項第5款亦
    有明定。
四、惟查：
  (一)本件異議人於96年4月25日，向原處分機關提出之申請書，
    已載明其地址為嘉義縣竹崎鄉灣橋村朴子埔215號一節，業
    據異議人於本院調查時供承：伊在監理所的時候是留竹崎鄉
    的住址，因為那時候新家在整修，所以才留竹崎舊家的地址
    等語（見本院卷第30頁），並有申請書1份附卷可憑（見監
    理站卷第4頁），是異議人既於申請書記載上揭地址，足認
    該址係異議人所陳報之送達處所。又本件裁決書於96年5月
    29日作成後，委由郵政機關送達至嘉義縣竹崎鄉灣橋村朴子
    埔215號，經異議人之同居人即其父洪金水於96年6月4日簽
    收一節，此有送達證書1紙在卷可稽（見監理站卷第3頁），
    足見前開裁決書已合法送達，而生送達之效力。再者，異議
    人於本院調查時供稱：伊端午節回家的時候，才發現舊家桌
    上有監理所送達的文書等語（見本院卷第30頁），而異議人
    已於96年6月20日向本院聲明異議，是異議人確有收受裁決
    書，並於法定異議期間聲明異議，是原處分機關應係合法送
    達裁決書。至裁決書之住址欄記載為嘉義市水源地34號之42
    ，並未影響送達效力，應併敘明。
  (二)本件異議人於96年4月24日7時14分許，駕駛車牌號碼6562-J
    B號自用小客貨車，由嘉義縣竹崎鄉往嘉義市方向行駛，行
    經嘉義縣竹崎鄉○○路、鹿山路口有燈光號誌管制之交岔路
    口闖紅燈，為嘉義縣警察局員警當場舉發等情，業據證人即
    員警蕭長生於本院調查時結證稱：96年4月24日早上7點14分
    ，在嘉義縣竹崎鄉○○路、鹿山路口，異議人駕駛6562-JB
    自小客車闖紅燈，攝影機拍攝的時候，黃燈轉換成紅燈號誌
    後3秒鐘之後，才看到異議人的車輛，當場攔下開單舉發。
    異議人通過第1個路口停止線的時候就已經是紅燈了，2座號
    誌是同步變換的，這部分也有錄影錄到等語（見本院卷第30
    、32頁），且第1座號誌和第2座號誌燈號為紅燈時，異議人
    自用小貨車在紅燈至少2秒後，通過第1座號誌，並在第2座
    號誌的時候為警攔停等情，並經本院當庭勘驗錄影光碟屬實
    ，製有勘驗筆錄在卷足考（見本院卷第32頁），另有嘉義縣
    警察局竹崎分局96年5月22日嘉竹警四字第0960081768號函
    、現場圖各1份、照片5張在卷可稽（見監理站卷第10頁、本
    院卷第39-42頁），足認異議人通過第1座號誌時之燈號係紅
    燈，異議人確有上揭違規情事。
  (二)雖異議人以上詞置辯：
  1.嘉義縣竹崎鄉○○路、鹿山路口於異議人違規時段係進行紅
    綠燈管制一節，業據證人蕭長生於本院調查時結證稱：上下
    班尖峰時間是早上6點到8點，下午4點到6點，號誌是紅綠燈
    ，平常時段鹿山路和鹿鳴路是閃光黃燈或閃光紅燈，伊現在
    不能確定。異議人違規時段是上下班時段等語（見本院卷第
    31頁），是異議人辯稱：該路口該時段平常只閃示號誌，並
    未進行紅綠燈號誌管制，96年4月24日卻進行紅綠燈號誌管
    制，當時該路口並無特殊活動需作紅路燈號誌管制云云，顯
    屬飾卸之詞，尚難採信。
  2.由嘉義縣竹崎鄉往嘉義市方向行駛，行經嘉義縣竹崎鄉○○
    路、鹿山路口，於停止線18.8公尺處前，可看見第1座號誌
    之燈號，而於停止線16.8公尺處前，則可同時看見該路口之
    2座號誌一節，並經證人蕭長生於本院調查時結證稱：從竹
    崎往嘉義方向，也就是異議人行駛的方向，第1座號誌紅綠
    燈的標示是在駕駛座左上方視線非常的清楚，沒有異議人所
    說的開的很接近的時候沒有辦法看到是紅燈的情形。鹿鳴路
    不是呈現90度，大約彎道是60度到70度左右，以那個路口，
    如果車速是30公里左右的慢速，不超速的話，都可以看到第
    2座紅綠燈的號誌。剛要進入彎道的時候可以看到第1座，進
    入彎道以後還沒有通過第一座的時候就可以看到第2座的號
    誌等語（見本院卷第33-34頁），另有道路交通事故現場圖
    1份、照片2張附卷可參（見本院卷第39、41頁），足認該路
    口並非呈90度轉彎直角，而異議人於上揭時地行經該路口，
    於停止線18.8公尺處前，應可看見第1座號誌之燈號，而於
    停止線16.8公尺處前，則可同時看見該路口之2座號誌，是
    異議人辯稱：第1座紅綠燈號誌處係近90度轉彎道，由竹崎
    往嘉義市○○○○○路口第1座號誌時，紅綠燈號誌與駕駛
    人行車方向成45度角，駕駛人距離該號誌燈柱約10公尺，即
    看不到紅綠燈號誌變換，第1座紅綠燈號誌設置不良之情形
    云云，核與事實不符，尚難令人置信。
  3.異議人行駛於嘉義縣竹崎鄉○○路、鹿山路口停止線10公尺
    前之燈號一節，依證人蕭長生於本院調查時結證稱：該路口
    綠燈變黃燈再變紅燈，這個黃燈秒數大概是2秒以上等語（
    見本院卷第33頁），參以異議人是於紅燈至少2秒後始通過
    號誌，是異議人供稱其時速15公里，則15,000公尺時速÷（
    60分×60秒）×4秒＝16.66公尺，是異議人於4秒前即16.66
    公尺前號誌即由綠燈轉換為黃燈，其以15公里之時速行駛，
    在停止線10公尺前之燈號並非綠燈，故異議人辯稱：異議人
    確信在視野可見之範圍內即10公尺前通過第1座號誌時仍為
    綠燈云云，顯係飾卸之詞，委無可採。
  (五)按警察為維持交通秩序，依法執行職務，立場應是客觀公正
    ，且與異議人素不相識，亦無宿怨，當無設詞誣攀之理，
    是其所為證言，應屬真實可信。本院經查亦無任何證據足資
    證明執勤警員有捏造事實、違法取締之情事，則執勤警員本
    其維護交通秩序、安全職責所為之當場舉發，自應受到合法
    、正確之推定。異議人確有闖紅燈之情，既堪以認定，從而
    ，原處分機關據以援引上開規定，裁處罰鍰新臺幣2,700元
    ，並記違規點數3點，逾期則依裁決書處罰主文規定處罰，
    並無不當。本件聲明異議為無理由，應予駁回。
五、據上論斷，應依道路交通管理處罰條例第87條第2項，道路
    交通案件處理辦法第19條，裁定如主文。
中　　華　　民　　國　　96　　年　　9 　　月　　28　　日
                         交通法庭  法  官   卓春慧
上列正本證明與原本無異。
如不服本裁定，應於裁定送達後5日內向本院提出抗告狀（應附
繕本）。
中　　華　　民　　國　　96　　年　　9 　　月　　28　　日
                                   書記官   汪淑菁
